臺灣雲林地方法院民事判決　九十年度訴字第七九八號
　　原　　　告　彰化商業銀行股份有限公司
　　法定代理人　甲○○
　　訴訟代理人　乙○○
　　被　　　告　丙○○
右當事人間請求清償借款事件，本院判決如左：
    主      文
被告應給付原告新台幣肆佰肆拾柒萬肆仟玖佰捌拾肆元，及自民國八十九年十二月十
一日起至清償日止，按附表所示利率加年息百分之二點二五計算之利息，並自民國九
十年一月十二起至清償日止，逾期清償在六個月以內者，按上開利率百分之十，超過
六個月部分，按上開利率百分之二十加計違約金。
訴訟費用由被告負擔。
    事      實
甲、原告方面：
一、聲明：如主文第一項所示。
二、陳述：
(一)訴外人陳永居以訴外人陳鐘玉蓮為連帶保證人，於民國（下同）八十五年一月三
    十日向原告借用新台幣（下同）五百一十萬元，約定利息按原告所訂之基本放款
    利率加年息百分之二點二五計算，自八十五年一月三十一日起至八十七年一月三
    十一日止，按月計付利息，再自八十七年一月三十一日起，按月攤還本息，並約
    定若一期未依約定繳納本息即視為全部到期，逾期在六個月以內者，按上開利率
    百分之十，超過六個月者，按上開利率百分之二十加計違約金。詎借款人自八十
    九年十二月起即未繳付利息，尚有本金四百四十七萬四千九百八十四元及利息未
    清償，屢向被告催討，均置之不理。
(二)訴外人陳鐘玉蓮於八十七年間死亡，被告係其繼承人，依民法第一千一百五十三
    條之規定，被告對其被繼承人之債務應負連帶清償之責。
三、證據：提出戶籍謄本、印鑑證明影本及借據影本各一份為證。
乙、被告方面：
一、聲明：駁回原告之訴。
二、陳述：陳鐘玉蓮係被告之母，其於八十二年即已中風，不可能為連帶保證人，而
    本件是陳永居所借貸，被告之母為連帶保證人，被告並未拿到系爭款項。被告因
    不知其母曾為連帶保證人，故未辦理拋棄繼承，但現在其沒錢可償還前揭債務。
丙、本院依職權調閱陳鐘玉蓮之病例資料。
    理      由
一、本件原告主張：訴外人陳永居邀同訴外人陳鐘玉蓮為連帶保證人，於八十五年一
    月三十日向原告借款五百三十萬元，並約定按月分期給付，如一期未付，即視為
    全部到期，詎借款人自八十九年十二月起，即未繳付利息及本金，又陳鐘玉蓮已
    於八十七年二月一日死亡，被告為其繼承人且未拋棄繼承，應對被繼承人陳鐘玉
    蓮之債務負連帶清償之責任等語，並提出借據、戶籍謄本、印鑑證明、不動產抵
    押質查鑑定表各一份為證，被告雖曾以：陳鐘玉蓮於八十二年間即已中風，不可
    能為連帶保證人等語置辯，然查本院依職權函調陳鐘玉蓮之病例資料，依財團法
    人彰化基督教醫院病例資料記載：「病患陳鐘玉蓮於民國八十一年五月二十一日
    因步伐不穩及言語不清而入院，同年六月五日出院。」行政院國軍退除役官兵輔
    導委員會台北榮民總醫院函載：「該病患住院一個月後，於八十一年七月十一日
    出院，出院時病情已穩定，意識已清醒。」財團法人長庚紀念醫院八十一年十二
    月九日護理紀錄單載：「精神可，：：：病情穩定」，應認陳鐘玉蓮是時雖言語
    不清、行動不便，但精神上並無障礙，且原告亦提出印鑑證明一紙為證，堪認陳
    鐘玉蓮於上揭借款借貸之際，仍有任連帶保證人之行為能力，況被告於本院九十
    一年三月十九日及四月二日言詞辯論程序中亦分別自承：「本件是陳永居去借錢
    ，我媽媽當保證人」、「我媽媽陳鐘玉蓮是連帶保證人，我是繼承人」等語，堪
    認其已自認陳鐘玉蓮為系爭借款之連帶保證人，依民事訴訟法第二百七十九條第
    一項之規定，自堪信為真實。
二、按連帶保證人，即屬民法第二百七十三條所稱之連帶債務人。債權人自得直接對
    之為履行債務之請求（最高法院七十六年度台上字第二三八一號判決參照），又
    按繼承人自繼承開始時，除本法另有規定外，承受被繼承人財產上之一切權利、
    義務；繼承人對被繼承人之債務，負連帶責任；連帶債務之債權人，得對於債務
    人中之一人，或數人，或其全體，同時或先後請求全部或一部之給付，民法第一
    千一百四十八條第一項、第一千一百五十三條第一項、第二百七十三條第一項分
    別定有明文。從而，原告依消費借貸、連帶保證及繼承之法律關係，請求被告給
    付原告四百四十七萬四千九百八十四元，及如主文第一項所示之利息、違約金，
    為有理由，應予准許。
三、據上論結，本件原告之訴為有理由，依民事訴訟法第七十八條，判決如主文。
中　　　華　　　民　　　國　　九十一　　年　　　四　　　月　　十八　　　日
                                        臺灣雲林地方法院民事庭
~B法　　　官　陳婉玉
右為正本係照原本作成。
如對本判決上訴須於判決送達後二十日內向本院提出上訴狀。（須附繕本）
中　　　華　　　民　　　國　　九十一　　年　　　四　　　月　　十八　　　日
~B法院書記官　陳美華
附  表：
~F0
~T40
           ┌─────────┬────────┐
           │基本放款利率實施日│年利率（％）    │
           ├─────────┼────────┤
           │８７‧１０‧２１  │８‧００　      │
           ├─────────┼────────┤
           │８８‧０２‧１０  │７‧８４　      │
           ├─────────┼────────┤
           │９０‧０５‧２４  │７‧８１５　　　│
           ├─────────┼────────┤
           │９０‧０７‧１７  │７‧８０７　    │
           ├─────────┼────────┤
           │９０‧０９‧２１  │７‧７６０　    │
           └─────────┴────────┘
